【裁判字號】    90,上易,215
【裁判日期】    900626
【裁判案由】    違反商標法
【裁判全文】
臺灣高等法院臺中分院刑事判決                      九十年度上易字第二一五號
    上  訴  人  臺灣台中地方法院檢察署檢察官
    被      告  乙○○
    選任辯護人  陳益軒
                劉思顯
右上訴人因被告違反商標法案件，不服臺灣台中地方法院八十九年度易字第二八三○
號中華民國八十九年十二月十一日第一審判決（起訴案號：臺灣台中地方法院檢察署
八十九年度偵字第六三五二號），提起上訴，本院判決如左：
      主  文
上訴駁回。
      理  由
一、公訴意旨略以：被告乙○○係台中市○區○○街二六號一樓積架國際有限公司（
    以下簡稱積架公司）負責人，其明知如附表所示「７─ＥＬＥＶＥＮ及圖」、「
    ７─ＥＬＥＶＥＮ＆Ｄｅｓｉｇｎ」圖樣，係經美商．南方公司向經濟部中央標
    準局（已更名為經濟部智慧財產局）申請註冊，取得服務標章專用權，均指定使
    用於舊商標法施行細則第二十八條第八類有關零售百貨連鎖店之服務，並授權統
    一超商股份有限公司（以下簡稱統一超商公司）使用，竟意圖欺騙他人，未經統
    一超商公司同意，於民國八十八年九月下旬某日，使用電腦上ＦＲＯＮＴＰＡＧ
    Ｅ指令，擅自重製統一超商公司登記使用內含如附表所示服務標章圖樣之網頁（
    網址：http://www.7－11.com.tw/）內容於積架公司所登記使用之網頁（網址：
    http://www.7－eleven.com.tw/），使用相同於統一超商公司註冊登記之服務標
    章圖樣，使不詳內情之人誤以為進入統一超商公司登記使用之網頁，侵害統一超
    商公司之服務標章專用權，因認被告乙○○涉有商標法第六十二條第一款之意圖
    欺騙他人使用相同於他人註冊商標之圖樣罪嫌云云。
二、公訴意旨認被告乙○○涉有商標法第六十二條第一款之犯行，無非以被告經營之
    積架公司之網頁之內容與統一超商公司之網頁內容完全相同，且包含如附表所示
    之服務標章圖樣為其主要論據。訊據被告堅決否認右揭犯行，辯稱：伊之首頁只
    有如九十年五月十日庭呈答辯狀證物（一）所示的幾行文字，該等文字即是積架
    公司於／／  www．７─eleven．com．tw／此網址的首頁內容，使用者只要輸入
    上開網址，即會先出現如證物（一）所示之畫面的原首頁內容。使用者在上開首
    頁內容中因為我先設定的超鏈結指令，即會進入統一超商的網站。地檢卷宗有關
    積架公司販賣商品之資料（偵查卷第七十二頁至八十六頁），是積架公司之另一
    網址的內容，與本案並無關係。線上購物是在www．jaguar．com．tw／（偵查卷
    第七十五頁）的網址中進行，與統一超商的線上購物網址並無關係。如九十年五
    月十日證物（一）之網址是我先向臺灣網路資訊中心登記使用，我並沒有違法使
    用統一超商的商標。使用者利用超鏈結指令進入統一超商的網站後，只要點選編
    輯項下的原始檔案選項，即可以再次出現我的首頁。我們公司的上開網址內容並
    沒有做線上購物的服務，只是單純壹張首頁內容（文字），使用者在上開網址中
    利用超鏈結指令進入統一超商的網站後，所有的購物均是向統一超商購買，而不
    是向我們公司購買。所有訂購之交易資料，我的網站也無從知悉和查詢等語。
三、檢察官上訴意旨以：
  (1)本件被告乙○○雖辯稱其以超鏈結之技術，將統一超商公司網頁內容連結到其積
    架公司之網頁，並未使用統一超商公司之服務標章云云。惟查所謂「超鏈結（
    Hyperlink）」係游標所指之處，會直接出現鏈結指向的位址，使用者依據超鏈
    結標籤中所指定的 URL（Universal Resource Locator）連接到伺服器，即能從
    某一個網絡節點跳到另一個網絡節點；其中「超文字鏈結」相當於文章中的註解
    ，就一段文字、網站名稱或網址，以不同的顏色或字體來呈現，鍵擊該處即可前
    往被鏈結者的網站；「圖像鏈結」是把前往他人網站抓取的圖案插入自已的網頁
    ；「視框鏈結」是將其他網站的資料顯現在自己網頁的某一視框中。被告將統一
    超商公司網頁內容全部顯示在積架公司網頁中，使用者一進積架公司網站，即呈
    現統一超商公司網頁內容，其是否使用超鏈結技術，實非無疑！
  (2)退一步言，被告辯稱使用超鏈結技術將統一超商公司網頁內容連結到其積架公司
    之網頁等語，縱可認為真實。惟在網路上為網頁瀏覽時，通常情形瀏覽器之網址
    欄即顯示目前正在瀏覽之網頁的內容所在之處，亦即通常網址是表示著作之出處
    ，亦同時表彰著作人之身份，因此依網路之慣習，網址之表示，應屬著作人姓名
    表示權之一，應給予合理之保障。被告直接將統一超商公司網頁內容全部顯示在
    積架公司網站框中，並固定在積架公司之網址上，使用者進入積架公司網址後，
    其網頁內容與統一超商公司網頁內容完全一樣，此觀之卷附編號Ａ─１─１至Ａ
   ─８─３等統一超商公司網頁內容畫面與編號Ｂ─１─１至Ｂ─８─３積架公司
    網頁內容畫面可知，兩者內容一模一樣，僅網址不同而已。被告此舉要與一般純
    粹超鏈結（此種超鏈結係單純地將對方網址標注在自己的網頁上，換言之，僅告
    知來訪網站者其他可參考之網站，諸如多數網站內之「友站連結」或是「推薦好
    站」）不同，極易導致積架公司網頁（http：//www:7-eleven.com.tw/）使用者
    對於如起訴書附表所示註冊登記之服務標章圖產生混淆，誤認該服務標章圖係由
    網域名稱（http:// www.7-eleven.com.tw/）登記者（即積架公司）所專用，至
    為灼然。
  (3)原判決所援引財團法人資訊工業策進會八十九年十月二十三日（八九）資法字第
    ００一九六八號及經濟部智慧財產局八十九年十月十七日（八九）智著字第八九
    ００九一一七號函文，兩者對於有關設置特定網站，透過網路媒體表彰自己商標
    或服務標章以其促銷商品或服務者，是否應構成商標使用之情事，均一致認為已
    構成商標使用，前者僅附加「如果從鏈結所在的網頁上，未有銷售相同或類似商
    品之訊息時，似難認為其有商標法上所謂商標之使用。」之條件而已。換言之，
    如果從鏈結所在的網頁上，有銷售相同或類似商品之訊息時，則可認為其有商標
    法上所謂商標之使用。又原審於八十九年九月十四日以中院洋刑勤八九易二八三
    ○字第七五五四三號函詢經濟部智慧財產局及財團法人資訊工業策進會時，並未
    隨文檢送卷附編號Ａ─１─１至Ａ─８─３等統一超商公司網頁內容畫面與編號
    Ｂ─１─１至Ｂ─８─３等積架公司網頁內容畫面以供參考，僅概括地函詢「以
    網路（應為絡之誤字）超連（應為鏈之誤字）結技術連結特定網站，顯示該網站
    之他人註冊標，是否侵害他人商標權？」導致經濟部智慧財產局產生誤會，以為
    被告係以一般純粹超鏈結技術，單純地將對方網址標注在自己的網頁上，僅告知
    來訪網站者其他可參考之網站，諸如多數網站內之「友站連結」或是「推薦好站
    」，該局因而函覆認為「惟以網路超鏈結技術連結特定網站，始顯示該網站之他
    人註冊商標者，對消費者而言，若有透過網路上常用鍵結運作方式連結『他人網
    站』，對該商標所表彰『商品或服務來源』『並無產生混淆誤認之虞』者，尚非
    屬商標法所得規範範疇」已有未洽。
  (4)按商標法第六十二條之規定，侵害他人商標專用權之情形，必須具備有商標使
    用之行為（所謂商標之使用參照前述商標法第六條之規定）；須使用於同一或
    類似之商品；須與他人註冊商標之圖樣相同或近似。本件被告利用超鏈結之技
    術將包含統一超商公司服務標章之網頁內容連結到積架公司，積架公司之網頁內
    容與統一超商之網頁內容完全相同，已如上述，被告竟未在瀏覽器之網址欄上顯
    示統一超商公司之網址，而以積架公司之網址取代之，使人誤認如起訴書附表所
    示註冊登記之服務標章圖樣係網址登記者取得商標專用權，進而使消費者對該商
    標所表彰之商品或服務來源產生混淆誤認之餘，尤其是積架公司所申請登記之DO
    MAIN NAME 網域名稱為「 7-eleven.com.tw」，與統一超商公司申請登記之網域
    名稱為「 7-11.com.tw」幾乎相同，一般人焉能辨別其分屬不同登記者，更可探
    知被告選擇登記上開網域名稱之用意為何！而是否造成相關事業或消費者混淆之
    虞，此即為判斷超鏈結有無侵害商標之重要標準，此亦為財團法人資訊工業策進
    會函送附件第五頁（２）以下所述之重點。原判決對此幾乎無任何敘述與交代，
    顯屬未洽。
  (5)積架公司登記所營事業範圍共有十六種，包含家庭日常用品批發業、資料處理服
    務業、電子資訊供應服務業、資訊軟體零售業、電子材料零售業、電信器材零售
    業等等，要與統一超商公司登記所營事業範圍多有雷同，此有經濟部公司執照二
    紙附卷可憑，被告於偵審中對其何以鏈結統一超商公司之網頁內容，閃爍其詞，
    或答稱「當初並無任河意圖」或答稱「只是藉此評估會有多少人上我網站，並藉
    此分析日後網枯經營方向，日後若來客數多，則可在網上作廣告」，然依其所述
    ，已可認為被告有將如起訴書附表所示註冊登記之服務標章用於營業上之物品、
    文書、宣傳或廣告，以促銷其服務無誤，使用者進入積架公司網站後，即可線上
    訂購、訂閱或要求服務，此等線上交易資科悉數落入積架公司之網站中，無法傳
    送至統一超商公司，被告整理上開線上交易資料後，再分類寄發商品廣告或回以
    ｅｍａｉｌ完成交易，則可達成其目的，原判決亦認為「本件被告利用超鏈結之
    技術將包含統一超商公司服務標章之網頁內容連結到被告之積架公司，積架公司
    之網頁內容與統一超商之網頁內容完全相同。」然而，似誤認服務標章之意義，
    且不知基於何種理由，竟認為「積架公司之網頁自無為『行銷』之目的，而『銷
    售』與統一超商公司相同商品或類似商品之訊息，自難認有何商標使用之行為。
   」實屬百思不得其解。倘此見解可採，則各事業及個人所架設之知名網站（尤其
    以新聞性之網站）岌岌可危（只要將超鏈結解釋為非重製（ｃｏｐｙ）），任何
    人均可任意鏈結知名網頁之內容，並利用上網來客資料及意見反應達成非『銷售
    或行銷』之目的，造成網絡「寄生蟲」大量存在如此，則何人願意開創、維護商
    標或服務標章品牌！」等語。
四、按犯罪事實應依證據認定之，無證據不得推定其犯罪事實，又不能證明被告犯罪
    者，應為無罪判決之諭知，刑事訴訟法第一百五十四條、第三百零一條第一項定
    有明文。又認定不利於被告之證據須依積極證據，苟積極證據不足為不利於被告
    事實之認定時，即應為有利被告之認定，更不必有何有利之證據，最高法院三十
    年上字第八一六號判例可資參照。本院查：
  (1)、所謂以超連結技術連結他人特定網站的方式，一般是稱此一方式為「鏈結」（
      link），或謂「超鏈結」（Hyperlink ）。而如果就鏈結所表現的型態與方式
      加以區分，「超鏈結」大致可分成以下三種類型：超文字鏈結（ hypertext
      reference link）：此是指一種以文字作為鏈結按鈕的型態。如以他人網頁的
      標題、標語、文字商標，或者就直接以網址作為表現的方式。雖然此一鏈結型
      態是以文字加以表達，但並不意味著就必然有附加相關文字說明的必要，只不
      過此一鏈結是以文字加以表達罷了。圖像鏈結（（Image link）是一種以圖
      像作為鏈結按鈕的型態。此處所謂的圖像，可包括圖形檔或動畫檔（如ＧＩＦ
      的格式）的型態。至於此一圖像的來源，可能是網頁製作者本身所提供的，也
      可能是把被鏈結之目的網頁的圖像檔案，以程式碼將其呼叫至製作鏈結者所指
      定的網頁上。在後者的情形，在製作鏈結者的網頁檔案上，不需要有此一圖檔
      的備份，其是直接擷取目的網頁上的圖像，因此只要藉由程式碼的撰寫，即可
      做到。當然，在技術上也有防範他人以此方式擷取圖像的措施，例如在自身的
      網頁檔案上，附加技術保護或取用限制的指令，就可避免此一不公平的情事發
      生。視框鏈結（Frame link）：視框技術是一種瀏覽器的功能設計，它允許
      綱頁設計者將螢幕畫面分割成好幾塊視框。這些視框彼此獨立，有自己的垂直
      與水平捲軸可上下左右移動。至於視框的內容，左邊的視框通常是提供此一網
      站其他網頁的鏈結；主要部分的視框，才是此一網頁所欲提供的主要內容，此
      有財團法人資訊工業策進會八十九年十月二十三日（八九）資法字第○○一九
      六八號函可稽（參原審卷第三十一頁）。被告於本院調查時辯稱其是使用超鏈
      結之技術，將自己www.７-eleven.com.tw的網站連結至告訴人之網站，被告自
      己的網站根本沒有任何畫面，亦即，被告網站之首頁僅係幾行文字而已，使用
      者只要輸入www.７-eleven.com.tw之網址，即會因為被告先設定的超鏈結指令
      而直接進入告訴人即統一超商之網站等語；而依本院於九十年六月十八日實施
      勘驗之結果，被告確實係利用Internet Explorer工具列中之Microsoft Front
      page的程式編輯製作自己的首頁網頁，並且自上開Microsoft Front page程式
      中選取視框鏈結之技術選項架設網站，將被告之網站連結至告訴人之網站，而
      因被告是使用超鏈結之技術，故使用者進入被連結的視框網站後，螢幕上的網
      址仍然保持為被告自己的網址，而不是被連結網站即告訴人之網址，有本院勘
      驗筆錄在卷可稽。參以原審卷所附資策會科技法律中心研究員所撰「網際網路
      上利用超鏈結引發的法律問題」一文，亦認「視框鏈結」當使用者進入運用視
      框鏈結的網站時，當在某個視框鏈結到其他網站時，螢幕上的網址仍會保持為
      自己網站的網址，而不是被鏈結網站的網址，是依本院勘驗結果，並輔以上開
      相關定義及說明，堪認被告所辯其係使用超連結之技術而連結到告訴人網站等
      語，應屬真實而為可採。
  (2)、檢察官認為積架公司登記所營事業共有十六種，要與統一超商公司所登記所營
      事業範圍多有雷同，使用者進入積架公司網站後，即可線上訂購、訂閱或要求
      服務，此等線上交易資料悉數落入積架公司之網站中，無法傳送至統一超商公
      司一節。經查，積架公司之網址是www.jaguarintl.com，與被告在本案中的網
      址即www.７-eleven. com.tw 並不相同，而在網路領域中，網址相當於該網站
      之住址，不同的網址代表不同的網站，而不同的網站間，除非有使用超鏈結之
      技術，而使使用者可以自其中一個網站連結到另一個網站，否則在網址不同的
      情形下，兩個網站內之資料彼此並不會相互流通。茲被告是使用超鏈結之技術
      將自己的網站即www.７-eleven.com.tw連結至告訴人即統一超商公司之網站，
      已如前述，而被告在www.７-eleven.com.tw之網站中，因其網站首頁僅係幾行
      文字，並未有再連結至被告所有之www.jaguarintl.com網站之情形。當使用者
      在進入被告www.７-eleven.com.tw網站並因超鏈結指令而直接進入告訴人之網
      站後，在告訴人網站中所為的任何線上交易行為，均是向告訴人所為。且依目
      前的視框鏈結技術，連結者僅能統計有多少人進入自己的網站，亦即在技術上
      ，連結者可以設計統計來客數之程式，但連結者並無法知悉這些經由自己網站
      而進入被連結網站之使用者之資料，且使用者在經由連結者的網站進入被連結
      網站後所有的線上訂購等行為，連結者亦無法知悉。從而，檢察官認為「使用
      者進入積架公司網站後，即可線上訂購、訂閱或要求服務，此等線上交易資料
      悉數落入積架公司之網站中，無法傳送至統一超商公司」云云，容有誤會！此
      外，本院又查無其他積極之證據足資證明被告可以知悉並使用經由被告www.７
      -eleven. com.tw 之網站而進入告訴人網站之所有使用人之資料，自不得遽採
      檢察官之意見而為不利於被告之認定。
  (3)、依經濟部智慧財產局八十九年十月十七日（八九）智著字第八九ＯＯ九一一七
      號函示「按商標法第六條規定，本法所稱商標之使用，係指為行銷之目的，將
      商標用於商品或其包裝、容器、標貼、說明書、價目表或其他類似物件上，而
      持有、陳列或散布。本件有關設置特定網站，透過網路媒體表彰自己商標或服
      務標章以其促銷商品或服務者，原則上應構成商標使用之情事，惟以網路超鏈
      結技術連結特定網站，始顯示該網站之他人註冊商標者，對消費者而言，若因
      透過網路上常用鏈結運作方式連結他人網站，對該商標所表彰商品或服務來源
      並無產生混淆誤認之虞者，尚非屬商標法所得規範範疇」；另依財團法人資訊
      工業策進會八十九年十月二十三日（八九）資法字第ＯＯ一九六八號函示意旨
      略以：「超鏈結所表現之型態可分為（１）、超文字鏈結；（２）、圖像鏈結
      ；（３）、視框鏈結，上述三種鏈結的類型裏，即使有出現他人註冊之商標，
      但仍須具備商標之使用行為，才有侵害他人商標之可能。如果從鏈結所在的網
      頁上，未有銷售相同或類似商品之訊息時，似難認為其有商標法上所謂商標之
      使用，也就不構成商標侵害」，此有上開函件二份附於原審卷可稽。而依商標
      法第六十二條之規定，侵害他人商標專用權之情形，必須具備（１）、有商標
      使用之行為（所謂商標之使用參照前述商標法第六條之規定）；（２）、須使
      用於同一或類似之商品；（３）、須與他人註冊商標之圖樣相同或近似。查，
      本件被告係利用超鏈結之技術將包含統一超商公司服務標章之網頁內容連結到
      被告www.７-eleven.com.tw之網站中，連結後之內容會與統一超商公司之網頁
      內容完全相同，本即是因為視框連結技術之作用所生之當然結果；此外，被告
      於www.７-eleven.com.tw之網站中既無銷售與統一超商公司相同或類似商品之
      情形，自難認為被告有何商標使用之行為。故被告之上開行為尚無侵害統一超
      商公司之商標權，自不得以商標法第六十二條之罪相繩。
  (4)、再查，網站設計經營者若設置特定網站，透過網路媒體而表彰自己商標或服務
      標章以期促銷自己所販售之商品或服務者，原則上應是構成商標使用之情事（
      參原審卷第二十六頁經濟部智慧財產局（八九）智著字第八九００九一一七號
      函），惟若網站設計經營者係以超鏈結的技術連結至特定網站後，始在自己的
      網站上顯示被連結網站之註冊商標者，因為上網使用者知道其仍是在連結者之
      網站中（因為網址並沒有更改成被連結網站之網址），故對上網使用連結者網
      站之消費者而言，其在因連結網站使用超鏈結技術而讓其進入被連結網站之後
      ，其並不會對被連結網站所提供之商品或服務的主體與連結網站所提供之商品
      或服務之主體混淆。所以，若連結網站因透過網路上常用鏈結（link）運作方
      式連結他人網站，對該商標所表彰之商品或服務來源，既然沒有讓消費者產生
      混淆誤認之餘，自尚非屬商標法所得規範之範疇。今被告係利用超鏈結之技術
      而將本身所有之www.７-eleven.com.tw網站連結至告訴人www.7-11.com.tw.網
      站已如前所述，雖被告所有之www.７-eleven.com.tw網站名稱，會使人有「是
      否與統一超商公司之網站，即www.7-11.com.tw.有所關連」之想法，惟因網域
      名稱乃是開放登記，先登記者當然有權使用登記到的網址名稱，故被告因為先
      登記到www.7-eleven.com.tw.之網址而屬有權使用自屬當然；而被告在自己所
      有之www.７-eleven.com.tw網站的首頁中，因為只有幾行文字，根本沒有任何
      商品銷售或提供服務之行為，自無所謂侵害他人商標的可能。換言之，因為從
      被告鏈結所在的www.７-eleven. com.tw 網頁上，並未有銷售相同或類似商品
      的訊息，自無法認定其有商標法上所稱之「商標之使用」之情形，自然也就不
      構成犯罪。
五、綜上所述，參研互證，被告所辯應屬可採，此外復查無其他積極之證據足以證明
    被告有何公訴人所指之上開犯行，不能證明被告犯罪，原判決因而諭知被告無罪
    ，依法尚無不合。檢察官上訴意旨所指摘原判決不當各情，依上說明，尚無可採
    ，其上訴自難認有理由，應予駁回。
據上論結，應依刑事訴訟法第三百六十八條，判決如主文。
本案經檢察官甲○○到庭執行職務。
中      華      民      國      九十      年      六    月    二十六    日
                                臺灣高等法院臺中分院刑事第四庭
                                      審判長法  官  洪  耀  宗
                                            法  官  吳  重  政
                                            法  官  江  德  千
右正本證明與原本無異。
不得上訴。
                                            書記官  吳  麗  琴
中       華       民       國   九  十    年     七      月   二十七    日
                                                                        Ｉ


司法院資訊處製作；財團法人民間司法改革基金會備份。
